【裁判字號】    97,交聲,1690
【裁判日期】    970923
【裁判案由】    聲明異議
【裁判全文】
臺灣臺中地方法院交通事件裁定        97年度交聲字第1690號
原處分機關  交通部公路總局臺中區監理所豐原監理站
異  議  人
即受處分人  丙○○
上列受處分人因違反道路交通管理處罰條例案件，對於交通部公
路總局臺中區監理所豐原監理站中華民國97年5月28日所為之裁
決（豐監稽違字第裁63-HC0000000號），聲明異議，本院裁定如
下：
    主  文
原處分撤銷。
丙○○不罰。
    理  由
一、原處分機關裁決意旨略以：本案異議人即受處分人（下稱受
    處分人）丙○○所有之車號2381-SH號自小客貨車，於96年7
    月28日11時15分許，在臺中縣豐原市○○路742巷332-8號處
    ，因「汽車駕駛人駕駛汽車肇事致人受傷而逃逸」之違規事
    實，經臺中縣警察局交通隊逕行舉發，嗣經受處分人到案申
    訴，原處分機關函請原舉發單位調查結果，仍認受處分人有
    前開違規行為，原處分機關乃依道路交通管理處罰條例第62
    條第4款規定裁處罰鍰新臺幣（下同）6,000元整，並吊銷駕
    駛執照，一年內禁考，逾期則依裁決書處罰主文規定裁處，
    於法並無不合等語。
二、本件受處分人聲明異議意旨略以：受處分人為優良駕駛人，
    持有駕照近30年未曾有任何肇事紀錄，遑論肇事逃逸，此件
    交通案件之舉發，純因未即時發現，受處分人深知交通安全
    之重要，絕無肇事而逕自離開之本心。而受處分人家有老母
    妻小，身負家中經濟重擔，駕駛執照為營生之必需，若執行
    吊銷，等於切斷受處分人一家經濟來源，爰依法聲明異議等
    語。
三、按汽車駕駛人駕駛汽車肇事致人受傷或死亡者，應即採取救
    護措施及依規定處置，並通知警察機關處理，不得任意移動
    肇事汽車及現場痕跡證據，違反者處新臺幣3千元以上9千元
    以下罰鍰；前項駕駛人肇事致人受傷而逃逸者，吊銷其駕駛
    執照；汽車駕駛人，曾依本條例其他各條規定吊銷駕駛執照
    者，一年內不得考領駕駛執照，道路交通管理處罰條例第62
    條第3項前段、第4項及第67條第3項分別定有明文。又違反
    行政法上義務之行為非出於故意或過失者，不予處罰，行政
    罰法第7條第1項亦定有明文。是以，前開道路交通管理處罰
    條例處罰規定，並未處罰過失，故必以受處分人有逃逸之故
    意，始得歸責，詳言之，受處分人除客觀上有逃逸之行為外
    ，尚須對其肇事致人受傷或死亡之事實有違法之認識，及決
    意逃逸之故意，始足當之，合先敘明。
四、經查：
  (一)本件受處分人於上開時、地駕車肇事，並致人受傷之事實，
    經本院調閱臺灣臺中地方法院檢察署96年度偵字第20503號
    偵查卷查核屬實，並有臺中縣警察局豐原分局製作之道路交
    通事故現場圖、道路交通事故調查報告表(一)、(二)、道路交通
    當事人酒精測定紀錄表、車籍查詢－基本資料詳細畫面及道
    路交通事故照片黏貼紀錄表、現場暨採證照片35張、衛生署
    豐原醫院診斷證明書等資料在卷可稽，是受處分人確有於上
    開時、地車禍肇事致人受傷之事實，應堪認定。
  (二)惟受處分人於警、偵訊時堅決否認有肇事逃逸犯行，辯稱：
    伊不知有與KLD-252號重機車發生擦撞之情形，所以沒有下
    車察看就離開車禍現場等語。而上揭事實經該署檢察官偵查
    後，就受處分人丙○○所犯過失傷害部分，因告訴人甲○○
    業已遞狀表示撤回告訴，爰依法為不起訴處分，另就受處分
    人所涉肇事逃逸罪部分則係認定：「本件被告（即受處分人
    丙○○）否認肇事逃逸犯行，而告訴人甲○○與目擊證人乙
    ○○雖於警詢中證述被告駕車時向右偏駛而擦撞告訴人車輛
    之客觀事實，然告訴人甲○○與證人乙○○經數次傳喚均未
    到庭。本案事實證明與認定標準在於被告丙○○於行為當時
    之主觀認知是否已知肇事且是否已知肇人於死傷。惟告訴人
    、證人經傳喚未能到庭，實難自告訴人、證人之證述情節，
    再自被告行為當時相關情狀，推論其主觀認知。」，故檢察
    官採信受處分人前開所辯，因而認定主觀上難認被告有肇事
    逃逸之犯意，復因查無其他積極具體事證足認被告有何肇事
    逃逸犯行，因而為不起訴處分等情，有臺灣臺中地方法院檢
    察署97年4月28日96年度偵字第20503號不起訴處分書一份附
    卷可按。而受處分人於前述偵查案件自警詢迄本院調查時均
    陳稱：「伊真的不知道有發生碰撞，所以沒有停車看」、「
    伊都沒有看到機車倒地在肇事路段，事後警察到伊家叫伊去
    警察局時才知道」、「當時機車應該是行駛在伊後方，因為
    伊沒有看到機車在伊前方，是否是平行，伊不曉得」等語；
    又證人乙○○於警詢時亦證稱：「當時我駕駛自小客1133-S
    F沿國道四號橋下西往東方向直行行駛剛好跟在由甲○○所
    騎機車後面。當時我看到的情形是丙○○所駕駛之2381-SH
    自小貨車與KDL-252騎士兩車是平行行駛同一車道同方向，
    不知何故該自小貨車突然偏右行駛才會與KDL-252騎士發生
    擦撞」等語，再參以上開交通事故照片，受處分人駕駛之23
    81-SH自小貨車擦痕位置確係在該車輛之右後輪處，可知本
    件受處分人車輛與被害人機車發生擦撞之位置既係在受處分
    人車輛右後方，而非一般視線所及之車前，是依受處分人當
    時行車方向直行僅注意前方車況，而未刻意留意右側或右後
    方之車輛動態，則其未能及時察覺車禍之發生，尚非無可能
    。本件受處分人辯稱其並非故意逃逸等語，應可採信，其主
    觀上應無肇事逃逸之故意，堪以認定。綜上，足認受處分人
    於肇事當時離開肇事現場，係因其並未察覺已肇事，而非基
    於肇事後意圖規避責任而逃逸；且原處分機關亦未提出其他
    積極證據以供本院佐證，本院亦查無其他具體事證足資證明
    受處分人確有肇事致人受傷而逃逸之違規情事，從而，受處
    分人之上開辯解尚非無據，原處分未予詳查，遽予裁罰，容
    有未洽。從而，本件異議為有理由，自應將原處分予以撤銷
    ，並另為受處分人不罰之諭知。
據上論斷，應依道路交通管理處罰條例第87條第2項，道路交通
案件處理辦法第20條前段規定，裁定如主文。
中    華    民    國    97    年    9     月    23    日
                  臺灣臺中地方法院交通法庭
                      法  官  吳崇道
上正本證明與原本無異。
如不服本裁定，應於送達後5日內，向本院提出抗告狀。
                      書記官  黃舜民
中    華    民    國    97    年    9     月    23    日


司法院資訊處製作；財團法人民間司法改革基金會備份。
